臺灣高等法院臺南分院刑事判決　 95年度重上更(一)字第292號
上　訴　人
即　被　告　宇○○
選任辯護人　王家鈺律師
上　訴　人
即　被　告　Ａ○○
選任辯護人　曾柏暠律師
上列上訴人因重利等案件，不服臺灣台南地方法院九十年度訴字
第一三四Ｏ號中華民國九十一年九月十三日第一審判決（起訴案
號：臺灣臺南地方法院檢察署八十九年度偵字第五二五五號及九
十年度偵字第六八一三號），提起上訴，判決後，經最高法院發
回更審，本院判決如下：
    主  文
原判決關於宇○○常業詐欺及Ａ○○部分暨定應執行刑部分，均
撤銷之。
宇○○共同意圖為自己不法之所有，以詐術使人將本人之物交付
為常業，處有期徒刑壹年捌月，扣案附表四所示之物均沒收之。
Ａ○○共同意圖為自己不法之所有，以詐術使人將本人之物交付
為常業，處有期徒刑壹年，扣案附表四所示物品及附表三所示偽
造信用卡壹拾壹張、附表三所示信用卡簽帳單（一式三聯）上偽
造「葉祈良」署押貳拾壹枚、「林志倫」署押壹拾貳枚，均沒收
之。
    事  實
一、附表一、二部分（即宇○○、Ａ○○共同常業重利、常業詐
    欺及填載不實會計憑證）：
  (一)附表一部分：
  　宇○○（被訴恐嚇取財部分，已判刑確定）與宙○○、丙○○（以上二人經本院更一審通緝中，另行審結）在台南市○○路五八之二號一樓合資經營「黑流館精品服飾店」（即森
    森企業社），由宇○○擔任商業負責人。三人均明知「黑流
    館精品服飾店」為聯合信用卡處理中心特約商店，依所簽訂
    特約商店約定書約定，僅接受消費性簽帳融資墊款，竟自民
    國（下同）八十九年一月三十日起至八十九年三月五日止，
    宇○○、宙○○、丙○○與另一不詳成年人等四人，共同基
    於意圖為自己不法所有之概括犯意，於附表一所示時間，由
    宙○○趁附表一所示被害人需錢孔急之際，利用「黑流館精
    品服飾店」所申請自動刷卡機或手動刷卡機，以「假消費，
    真刷卡」方式，填製不實刷卡金額信用卡消費簽帳單，供被
    害人簽認後，貸予附表一所示款項（計十三次），經營地下
    錢莊。
  (二)附表二部分：
　  宇○○、宙○○、丙○○又均承前犯意，由宇○○於八十九
    年三月中旬，改僱請同具犯意聯絡Ａ○○，並先將貸款資金
    存入宇○○在中國信託商業銀行中華分行第000000-0000000
    號帳戶，再於八十九年三月十六日、十八日，分別將該帳戶
    金融卡、密碼及黑流館精品服飾店手刷機，交予Ａ○○，由
    Ａ○○於八十九年三月廿日、廿二日，在台南市○○路五八
    之二號「黑流館服飾店」或其他約定地點，連續以前述「假
    消費、真刷卡」方式，填製不實刷卡金額信用卡消費簽帳單
    ，供附表二所示被害人簽認後，貸予附表二所示款項（計二
    次）。
  (三)宇○○於上開犯行後，再按期彙整信用卡消費簽帳單，做為
    會計憑證，並製作不實請款單，連續向聯合信用卡處理中心
    及各發卡銀行，請領刷卡金額，致各發卡銀行，陷於錯誤，
    誤認係消費性融資，依約撥付聯合信用卡處理中心，再轉撥
    入黑流館精品服飾店指定帳戶（即宇○○設於遠東國際商業
    銀行，帳號：00000000000000號帳戶），而取得月息百分之
    十九至百分之六十四不等，與原本顯不相當重利，並與宙○○、丙○○，依比例平分利潤，而Ａ○○則按月結算分得刷
    卡金額百分之二，宇○○等人，以此牟利，並以之為常業。
二、附表三部分（即Ａ○○連續行使偽造私文書及詐欺取財）：
　　Ａ○○明知綽號「西瓜、小寶」等不詳成年男子，所持「
　  葉祈良、林志倫」名義之中國信託商業銀行、富邦商業銀行
    、慶豐銀行、華信銀行等信用卡係偽造（依上信用卡磁條紀
    錄內容，該信用卡為寅○○、庚○○、戌○○、申○○、天
    ○○、未○○、丁○○、玄○○、午○○、盧宣輝、辰○○
    等人所有），Ａ○○竟利用持有「黑流館精品服飾店手刷機
    」機會，而與「西瓜、小寶」共同基於意圖為自己不法所有
    及行使偽造私文書之概括犯意，於八十九年三月廿一日、廿
    二日及廿四日，以附表三所示偽造信用卡，由「西瓜、小寶
    」偽簽「葉祈良、林志倫」署押於簽帳單後，交予Ａ○○行
    使，而連續向「黑流館精品服飾店」刷卡借款，取得附表三
    所示金額（計十一次），取得款項後，Ａ○○則自「西瓜、
    小寶」每刷卡借款一萬元中，獲取新台幣（下同）一千二百
    元利益，足生損害於真正持卡人寅○○等人及「葉祈良、林
    志倫」、「黑流館精品服飾店」與聯合信用卡處理中心。嗣
    聯合信用卡處理中心，於八十九年三月廿四日，發現黑流館
    精品服飾店於八十九年三月間，收受過多偽卡，乃於當日緊
    急止付「黑流館精品服飾店」八萬二千五百元及廿一萬八千
    五百元等二筆請款。Ａ○○嗣於八十九年四月六日，在有偵
    查權機關尚未發覺前，至台南市警察局第五分局坦承犯罪，
    並接受裁判，經警循線，查獲上情。
三、案經台南市警察局第五分局報請台灣台南地方法院檢察署檢
    察官偵查起訴。
    理  由
甲、證據能力部分：
一、按被告以外之人，於審判外陳述，雖不符刑事訴訟法第一百
    五十九條之一至之四規定，而經當事人於審判程序，同意作
    為證據，法院審酌該言詞陳述或書面陳述作成時情況，認為
    適當者，亦得為證據，刑事訴訟法第一百五十九條之五第一
    項定有明文。查附表一至三所示被害人於警詢供述，雖均屬
    被告以外之人於審判外陳述，然渠等警詢係就被害經過所為
    陳述，依渠等供述作成情況觀之，均出於任意性，復經被告
    二人及檢察官於本院此次更一審準備程序同意作為證據，依
    上規定，本院認上開被害人警詢供述，均有證據能力。
二、次按被告以外之人於審判中，因所在不明，而傳喚不到者，
    其於司法警察調查中所為陳述，經證明具有可信特別情況，
    且為證明犯罪事實存否所必要者，得為證據，刑事訴訟法第
    一百五十九條之三第三款定有明文。本件同案被告宙○○及
    丙○○經本院傳拘無著，並經發佈通緝在案，有卷附拘票及
    通緝稿在卷可稽，（詳更一卷(一)二００至二０六、三三三至
    三四二頁），足見渠等所在不明，已傳喚不能，且渠等所犯
    本件常業詐欺等犯行，已經本院判刑，復無證據顯示渠等警
    詢陳述，係出於非任意性，是同案被告宙○○及丙○○警詢
    供述，顯具特別可信性，且關涉本件被告常業詐欺、重利等
    犯行存否認定，依上規定，同案被告宙○○及丙○○於警局
    所為供述，本院自得採為證據。
三、又證人、鑑定人依法應具結而未具結者，其證言或鑑定意見
    ，不得作為證據，刑事訴訟法第一百五十八條之三，固有明
    文。然本件同案被告宙○○、丙○○及被告Ａ○○於偵查中
    ，係以被告身分而為陳述，渠等就涉及其他被告犯罪事實供
    述，雖屬被告以外之人審判外陳述，無從命具結，自無上開
    證據絕對排除法則適用（九十六台上一六七七號判決參照）
    。又同案被告宙○○及丙○○，經本院更一審傳拘不到，自
    屬客觀上，不能命渠等改立證人身份，接受被告宇○○及Ａ
    ○○詰問，則因渠等偵訊中，以被告身分所為陳述，既出於
    任意性，又與警詢所述大致相符，足見具特別可信性，且渠
    等偵查中所為陳述，攸關本件被告二人犯行存否認定。是渠
    等偵訊供述，應具證據能力。另被告Ａ○○於本院更一審審
    判程序，業已改立證人地位具結陳述，並予被告宇○○詰問
    機會，則被告Ａ○○於警偵訊，就被告宇○○犯行所為陳述
    ，應有證據能力。
四、另被告宇○○於本院更一審準備程序，爭執其警詢陳述，係
    受同案被告宙○○、丙○○指使所為，無證據能力云云。然
    此部分，業經同案被告宙○○否認在卷。況被告宇○○於警
    詢及原審就此均未曾爭執，且被告宇○○自始均未指稱其警
    詢有遭警員，以強暴、脅迫、利誘、詐欺、疲勞訊問、違法
    羈押，或其他不正方法對待，亦未提及其陳述過程，有何自
    由意志遭受壓迫或恐懼等情，復無證據顯示其警詢係出於非
    任意性，且被告宇○○警詢有關雇用被告Ａ○○、與同案被
    告宙○○、丙○○合夥經營黑流館服飾店陳述，與其後於原
    審所為陳述及被告Ａ○○歷次警偵審所述，互核相符，堪認
    被告宇○○警詢供述，係出於任意性，且具真實性。則被告
    宇○○警詢供述，自有證據能力，合先敘明。
乙、實體部分：
一、事實一(一)(三)部分：
    訊據上訴人即被告宇○○坦承於八十九年一月間至八十九年
    三月間止，宙○○友人曾刷卡借款等情，惟否認有上揭犯行
    ，辯稱：森森企業社是伊獨資，宙○○說要借用刷卡機，因
    朋友要借錢，但伊有交代不要做違法事情云云。惟查：
  (一)森森企業社雖係被告宇○○獨資，然同案被告宙○○、丙○○，確均有參與經營：
  1.被告宇○○自八十四年間，獨資經營六十年代服飾店，於八
    十七年間結束營業後，改申請設立森森企業社，並以黑流館
    精品服飾店名義獨資經營，固據被告宇○○供承在卷，且有
    台南市政府南市建商字00000-000000號函附上開二家行號辦
    理營利事業設立及變更登記申請書、歷次營利事業登記抄本
    等資料在卷可稽（詳上訴卷(一)一二一至一二二頁；更一卷(二)
    四０六至四三九頁）。然同案被告宙○○業於警偵訊供稱：
    八十七年四、五月間，由我與宇○○開設黑流館服飾店，丙○○係於八十八年初加入，我與宇○○各出五十萬元，丙○○出資二十萬元等情。又被告宇○○於警詢及原審均供稱：
    宙○○是我店內股東，丙○○與宙○○有商業往來，剛開始
    我獨資，之後宙○○入股，丙○○出資約二、三十萬元等語
    ，核與同案被告丙○○供述：我出資二十萬元現金；宙○○
    出資約五、六十萬元等語相符（詳二七三號警卷六頁；六八
    一三號偵查卷五二頁；原審卷五二頁）。
  2.同案被告宙○○、丙○○雖於上訴審翻異前詞，然宙○○與
    丙○○於警詢時，既已知涉犯重利等罪嫌，衡情當極力撇清
    與黑流館服飾店有關係，然渠等卻仍供承投資黑流館服飾店
    等語，顯見若非實情，渠等當不致為此不利己供述。況宙○○於警偵訊均供稱：於八十九年四月初查帳，發現公司帳目
    有問題，才知Ａ○○有盜刷偽卡，丙○○是黑流館服飾店股
    東等語（詳二七三號警卷七頁背面、同上偵查卷四九、五一
    頁背面）。依此，黑流館服飾店，顯係由被告宇○○擔任負
    責人，而同案被告宙○○及丙○○二人，則均為股東等情，
    堪認屬實。
  (二)同案被告宙○○借用黑流館服飾店刷卡機「假消費、真刷卡
    」，被告宇○○知之甚詳：
  1.同案被告宙○○於警詢供稱：大概八十九年一月份，開始刷
    卡放貸，每借予一萬元，實付九千元等語（詳六八一三號偵
    查卷三二頁），核與證人子○○、黃○○、戊○○、己○○
    、地○○、亥○○分別於警詢及本院上訴審證述：八十九年
    一月至三月間，曾在未實際消費情況下，以刷卡方式，向宙
    ○○借貸附表一所示金額，並由宙○○從中抽取一成左右利
    息等語（詳三五五號警卷廿九、四四、四五、五八、六七、
    七三、七四頁；上訴卷(二)一０七至一０九、一四一至一四二
    頁）。參以同案被告宙○○於原審供承：有向宇○○提起刷
    卡的錢由我先墊，扣掉銀行手續費及營業稅計百分之八後，
    再向公司請款等語（詳原審卷六十頁）。由此足認，此期間
    同案宙○○確利用黑流館服飾店所申請刷卡機，從事假消費
    真借款，並由黑流館服飾店（即森森企業社）作帳支付借貸
    款項，黑流館服飾店負責人宇○○並知悉該情，應堪認定。
  2.被告宇○○雖辯稱，其並不知「假消費，真刷卡」情形云云
    。然系爭刷卡機為被告宇○○所營黑流館服飾店所使用，且
    被告宇○○於八十九年四月五日，發現Ａ○○刷偽卡前，該
    店並無帳目上其他問題，為被告宇○○所供認，則被告宇○○對於服飾店，每日銷售情形、數量，與客戶購買金額、數
    量是否相符，暨進貨、銷貨及留存數量是否無誤，應知之甚
    稔。則對此期間刷卡異常情形，自難諉為不知，顯見被告宇
    ○○對於同案被告宙○○以登報招攬需款孔急者，前來刷卡
    借取現金，再從中抽取與原本顯不相當重利（詳如後述），
    應甚知悉。是被告宇○○上開所辯，實不足採。
  (三)被告宇○○與同案被告宙○○、丙○○，以「假消費、真刷
    卡」方式，貸款予附表一所示子○○等持卡人，係預扣刷卡
    金額百分之七至百分之十八不等款項（實際預扣款項，係附
    表一、二刷卡金額欄減持卡人取得金額欄數額），而按聯合
    信用卡處理中心檢送「森森企業社」請款明細中入帳日（即
    處理日）所示（詳五二五五號偵查卷四三至五十頁），刷卡
    金額約一週內即可撥付，足見被告宇○○通常於七日內，即
    可獲得按刷卡金額，扣除手續費約百分之二‧二五或百分之
    二‧五後金額，再以每月四週計，核算其貸款利息，高達月
    利率百分之六十四不等，已逾法定最高利率年息百分之二十
    甚多，其利息收取，顯與原本不相當。衡情，借款人如非急
    迫，向宙○○借款，而允以重利為酬，豈有自甘損失重利之
    理！且衡情，子○○等人如非出於急迫，告貸無門，焉會向
    宙○○借款，而使渠等獲取與原本顯不相當重利？況借款人
    壬○○於警訊供稱：伊經常因小孩讀書缺錢，而持信用卡刷
    卡借錢等語（詳三五五號警卷三五頁），顯見被害人壬○○
    借款時，係迫於無奈，乃允以重利向被告等人借款，又上開
    借款人巳○○、丑○○、酉○○、乙○○、卯○○、辛○○
    ，亦分別證述因急需用錢，於八十九年二月間閱報後，未實
    際消費，以刷卡借現金方式，借得附表一所示金額，由持刷
    卡機者抽取一成或一成二利息等情，上述證人與宙○○既均
    素不相識，衡情當無攀詞誣陷之理。而被告宇○○對宙○○
    上開假消費真刷卡等情，知之甚詳，猶出借刷卡機予宙○○
    ，益徵被告宇○○係乘人急迫之際，貸以金錢，而為取得與
    原本顯不相當重利，殆屬無疑。至同案被告宙○○雖辯稱：
    其實際利得，應扣除前開銀行手續費及其應負擔營業稅等云
    云。然徵諸利息依法係按借款人實際取得借貸金額（本院亦
    按刷卡金額為準計算利率），於某特定期間（即借款期間）
    應支出超過原本金額而為計算其利率，被告等將其原應自行
    負擔營業稅等費用，自該超過原本部分金額中扣除，難認有
    據，上開所辯，並不可採。
  (四)被告宇○○與同案被告宙○○、丙○○，利用「黑流館精品
    服飾店」，成為得使用信用卡消費簽帳特約商店，依其所簽
    訂特約商店約定書約定，本不得接受非消費性簽帳融資借款
    ，而由一般大眾傳播媒體與金融機構大量廣告與宣傳，亦可
    得知悉至各特約商店刷卡簽帳，係以實際消費購物為限，如
    欲藉由信用卡預借現金，金融機構尚提供其餘管道可供選擇
    ，因而如依刷卡借款人與特約商店實際交易內容，填載簽帳
    單，將無法獲得發卡銀行撥款，此為被告宇○○所明知事項
    ，詎其與同案被告宙○○、丙○○均明知，與子○○等持卡
    人間，並無實際消費行為，竟將不實消費內容及消費金額，
    登載於作為會計憑證信用卡消費簽帳單，交由子○○等持卡
    人簽名後，再製作不實請款單，向聯合信用卡處理中心及各
    刷卡銀行，請領刷卡金額，使各刷卡銀行誤以為子○○等人
    ，係消費性融資，於扣除應收取約百分之二‧二五或百分之
    二‧五手續費後，將刷卡金額撥付聯合信用卡處理中心，轉
    撥入被告宇○○所有遠東國際商業銀行，帳號000000000000
    00號帳戶，有聯合信用卡處理中心聯卡商服字第九０一九五
    ０號簡便行文表函附森森企業社電腦檔上基本資料，聯合信
    用卡處理中心九十年二月二日聯卡會字第六九號函附森森
    企業社八十九年二月至四月份請款明細及簽帳單影本、宇○○所有遠東國際商業銀行，帳號00000000000000號綜合存款
    存摺明細、中國信託商業銀行陳報綜合資料查詢表、萬泰商
    業銀行九十年三月十三日信卡字第０二０號函暨信用卡客戶
    基本資料、花旗銀行九十年三月十四日消管字第四六六號
    函暨信用卡客戶基本資料、中興商業銀行九十年三月廿一日
    興卡字第九號函暨信用卡客戶基本資料、匯豐銀行九十年三
    月廿一日港匯銀卡字第０一０七二號函暨信用卡客戶基本
    資料、台新國際商業銀行九十年三月十九日台新信卡字第九
    ０００八二號函暨信用卡客戶基本資料及台南區中小企業銀
    行九十年三月廿三日南銀總業字第一三一八號函暨信用卡
    客戶基本資料在卷可稽，並經證人（即被害人）子○○、黃
    ○○、戊○○、己○○、地○○、亥○○、巳○○、丑○○
    、壬○○、酉○○、乙○○、卯○○、辛○○等人證稱無訛
    。是被告宇○○與同案被告宙○○、丙○○製作不實消費刷
    卡請款單，向聯合信用卡處理中心請款，自有取得不法所有
    意圖，並足生損害於聯合信用卡處理中心及各刷卡銀行，處
    理信用卡帳款及金融管理正確性，應堪認定。
二、事實一(二)(三)部分：
    訊據被告宇○○於警詢及原審均供承，自八十九年三月起，
    雇用Ａ○○，於八十九年三月十六日，將提款卡借給Ａ○○
    ，並告知密碼。然於本院翻異前詞，辯稱：會計憑證、請款
    單均係Ａ○○所為，伊確實未雇用Ａ○○，或參與本件犯行
    ；交提款卡予Ａ○○，是因伊要到高雄忙網路工作，所以有
    時上游廠商每月要小額請款，直接向Ａ○○取款即可，並未
    授權Ａ○○利用店內刷卡機刷卡借款，及將此帳戶內存款作
    為供刷卡借款金額之用，且Ａ○○有用到提款卡內存款，是
    伊事後整理才知道云云，惟查：
  (一)上揭自八十九年三月廿日至三月廿二日附表二所示假消費真
    刷卡等情，迭據被告Ａ○○於警偵訊及原審、本院審理時供
    述甚明，並經證人甲○○、癸○○證述無訛，復有宇○○所
    有中國信託商業銀行，帳號000000-0000000號金融卡及綜合
    存款存摺明細、中國信託商業銀行陳報綜合資料查詢表、花
    旗銀行九十年三月十四日消管字第四六六號函暨信用卡客
    戶基本資料及被告Ａ○○所提出橡皮章、名片、自動櫃員機
    交易明細表十九紙、第二聯簽帳單二紙、第三聯簽帳單十紙
    、請款單、帳簿扣案可稽。堪信被告Ａ○○自白，核與事實
    相符。至被害人癸○○部分，依花旗銀行於更一審時函復本
    院雖稱：「本行客戶癸○○於八十九年三月二十日所刷新台
    幣一萬元金額，經本行系統查詢後，得知該日並沒有任何交
    易」云云，有該行九十五年七月十九日政查字第一○○五
    一號函文在卷可憑（詳更一卷(一)一五九頁）。然該部分依本
    案卷內證據顯示，癸○○係於八十九年三月廿二日所刷，金
    額為一萬元，業據證人癸○○供明在卷。且其後再經本院更
    一審再函詢花旗銀行，函覆結果，癸○○確於八十九年三月
    廿二日有至森森企業社刷卡一萬元，有該行九十六年四月十
    六日政查字第一二五○四號函文在卷可憑（詳更一卷(二)三
    九三、三九七頁）。是本件附表二編號二所示癸○○部分，
    刷卡日期應以八十九年三月廿二日為正確，併此敘明。
  (二)至被告宇○○雖以，會計憑證、請款單均係Ａ○○所為，伊
    確實未雇用Ａ○○，亦未參與本件犯行等詞置辯，惟查：
  1.被告宇○○身為黑流館精品服飾店負責人，自應對公司及公
    司與廠商間資金往來與流向有所掌控、管理，其任意將金融
    卡及密碼，提供予Ａ○○負責廠商請款事宜，並按月存入數
    筆款項，竟未對其間資金往來情形、金額，為任何監控與查
    詢，與常理不符。是被告宇○○所辯，難以遽信。況被告宇
    ○○遲至原審始提出該等說詞，而未於警訊時立即提出此項
    抗辯，以利查證，與一般犯罪嫌疑人於案發後，急於釐清事
    實之經驗法則相悖，其上開辯詞，自難採信。
  2.又觀諸中國信託銀行中華分行，帳號000000-0000000號，戶
    名宇○○綜合存款存摺（即前開金融卡帳戶），被告宇○○
    於八十九年三月十六日，交付金融卡予Ａ○○後，隨即多次
    以金融卡跨行轉帳方式，將一萬元至八萬元不等金額存入，
    有上開帳戶存摺所示支出、存入明細表在卷可稽（詳原審卷
    一三九至一五二頁）。該帳戶進出款項，均記載甚明，衡情
    以跨行轉帳方式從事金融交易，為保障交易安全及明瞭資金
    變動情形，於交易完成時，均會列印明細表，以明有無轉帳
    成功，且作為交易憑證，並同時表列剩餘款項，以資事後審
    查。是被告宇○○辯稱：均未列印明細表云云，作為不知被
    告Ａ○○多被次提領款項說詞，實不足採。
  3.再者，被告宇○○將金融卡交被告Ａ○○後，即分別於八十
    九年三月廿一日以後多次存入一萬元以上不等金額，金額非
    低，且被告宇○○存入款項，與被告Ａ○○事後提領款項，
    大致相符。再觀諸被告宇○○將金融卡交Ａ○○前，上開存
    摺所示資金往來情形，有於一個月內存入數十筆金額，甚至
    於八十九年二月廿五日當天存入廿四筆一千元至五萬元不等
    款項。是被告宇○○上揭存款舉動，顯非習慣動作，且徵諸
    被告宇○○與Ａ○○並無親屬關係，猶任意將提款卡、密碼
    及刷卡機交Ａ○○，並按時存入相當金額款項，供Ａ○○自
    由提領，顯違常情。參以被告Ａ○○供稱：於宇○○提供金
    融卡內存款金額不足支付刷卡借款金額時，即通知宇○○將
    金額存入，以遂行渠等經營地下錢莊犯行等語。堪認被告宇
    ○○上開不尋常舉動，均係欲透過其所雇用Ａ○○貸放款項
    ，收取重利無疑，自不因請款單、會計憑證是否出自Ａ○○
    手筆而異。是被告宇○○所辯：其係事後整理才知Ａ○○有
    用到提款卡內金錢；且伊未雇用Ａ○○；伊每月會有二、三
    次存錢進去，是伊習慣動作云云，乃臨訟卸詞，不足採信。
  4.另原審傳喚被告宇○○所提出黑流館精品服飾店上游廠商「
    啟盛皮帶公司、小倩服飾店、羽蒂雅公司、美登服飾店」之
    各公司代表到庭說明，證人余清溪、邱靜聆、洪榕鎂、林美
    貴（即上開各公司代表）均證稱：八十九年三、四月間，宇
    ○○均未告知渠等請款時，要找Ａ○○等語。則被告宇○○
    如因請款事由將提款卡交被告Ａ○○，豈有不告知各家上游
    廠商請款對象之理！顯然係被告宇○○為圖卸責所編理由，
    益證被告宇○○所辯不可採。又被告宇○○知上開詞辯違情
    後，經本院上訴審質以：金融卡借給他人為何會忘記？宇○○即改稱：可能是想說戶頭裡面的錢沒有那麼多云云（詳上
    訴卷(二)五二九頁），核與被告宇○○上開中國信託帳戶多筆
    金額存入等情不合。況被告宇○○於原審供稱：提款卡戶頭
    不可能存款不足，每月均至少會存二、三次錢進去等語，足
    見被告宇○○歷次所辯不一致，顯係臨訟杜撰，俱無足採。
  (三)被告宇○○與Ａ○○以「假消費、真刷卡」方式貸款予附表
    二所示甲○○、癸○○等持卡人，預扣刷卡金額百分之七至
    十八不等款項，並於請款七日內即獲得按刷卡金額扣除手續
    費約百分之二‧二五或百分之二‧五後金額，核其貸款利息
    ，已達月利率百分之六十四不等，顯見渠等藉此獲取與原本
    顯不相當利息，堪以認定。又被告宇○○與Ａ○○明知與甲○○等人並無實際消費行為，竟將不實消費內容及消費金額
    ，登載於作為會計憑證信用卡消費簽帳單，交由甲○○等持
    卡人簽名，再製作不實請款單，向聯合信用卡處理中心及各
    刷卡銀行，請領刷卡金額，使各刷卡銀行，誤以為甲○○等
    人，係消費性融資，於扣除應收取之約百分之二‧二五或百
    分之二‧五手續費後，將刷卡金額撥付聯合信用卡處理中心
    ，轉撥入被告宇○○所有遠東國際商業銀行00000-00000000
    00號帳戶。是被告宇○○與Ａ○○製作不實消費刷卡請款單
    ，向聯合信用卡處理中心請款，自有取得不法所有意圖，並
    足生損害於聯合信用卡處理中心及各刷卡銀行處理信用卡帳
    款及金融管理之正確性，應堪認定。
三、按假消費、真刷卡，是否成立詐欺取財罪，應以行為之初，
    借款人有無給付簽帳意思為斷，而非僅以事後有無依約付帳
    為準，若特約商店負責人明知持卡人並未消費，竟以假消費
    真刷卡方式，自發卡銀行及聯合信用卡中心，詐取扣除手續
    費刷卡金額，則於取得撥付刷卡金額時，詐欺犯行即屬既遂
    ，至事後各持卡人有無前往發卡銀行繳交刷卡金額，乃渠等
    有無償還先前已詐得金額民事問題，無礙於先前詐欺罪成立
    （臺灣高等法院暨所屬法院八十六年十一月法律座談會；八
    十九台上一三五○號判決參照）。本件被告宇○○（附表一
    、二部分）、Ａ○○（附表二部分）既明知持卡人並無實際
    消費行為，仍以「假消費、真刷卡」方式，將該不實刷卡消
    費記錄，登載於信用卡消費簽帳單，由借款持卡人簽名後，
    再將信用卡消費簽帳單，持向聯合信用卡中心（再通知各發
    卡銀行）請領該消費金額，使各刷卡銀行陷於錯誤，誤以為
    各持卡人確在森森企業社消費，於扣除應收取百分之二‧二
    五或百分之二‧五手續費後，如數將該刷卡金額撥付聯合信
    用卡中心，再轉入被告宇○○前揭遠東國際商業銀行帳戶，
    由被告宇○○取得款項後，用作放貸週轉金，Ａ○○則從中
    獲取刷卡金額百分之二利益，顯見被告宇○○、Ａ○○已藉
    由上開假消費真刷卡方式，取得各刷卡銀行撥付予聯合信用
    卡中心款項。依上說明，渠等詐欺取財犯行自屬既遂，被告
    等辯護人以部分持卡人，業於事後繳清刷卡金額，當不致發
    卡銀行受損害，應屬詐欺未遂云云，殊有誤會。
四、綜上所述，被告宇○○與Ａ○○事實一所示重利、詐欺及以
    明知不實事項填製會計憑證等犯行，事證明確，均堪認定。
五、事實二部分：
    訊據上訴人即被告Ａ○○對上揭行使偽造私文書及詐欺犯行
    坦承不諱，惟於原審辯稱：伊不知前來刷卡借款者持偽卡刷
    卡，且伊均有核對身分證後，始允許刷卡借款云云。惟查：
  (一)被告Ａ○○與「西瓜、小寶」共同以偽卡刷卡借款方式詐財
    事實，業據被告Ａ○○於警訊供承：（你有無以偽卡來刷卡
    消費提現金？）我有以偽卡來刷卡提現金；（你如何以偽卡
    來賺取非法利益？）當時由綽號小寶男子來聯絡我，要我與
    他們配合，再以偽卡刷卡取得宇○○九成的錢，由我與對方
    四、六拆帳，我得四分等情，並經證人（即被害人）寅○○
    、庚○○、戌○○、申○○、天○○、未○○及丁○○均證
    述渠等未曾於簽帳單刷卡日刷卡，該筆刷卡資料係經人側錄
    磁條資料，製作偽卡盜刷等語。參以被告宇○○與同案被告
    宙○○、丙○○均供述：Ａ○○於八十九年四月五日，在黑
    流館精品服飾店，經質問後，坦承與偽卡集團者勾結，遂要
    求Ａ○○以電話聯絡偽卡集團者，佯稱外出見面，宙○○同
    時通知友人陳國棟（即台南市第一分局刑事組偵查員）至該
    約定地點埋伏，藉以逮捕偽卡集團者等情。倘非確經被告Ａ
    ○○供承上情，偵查員豈有單憑友人宙○○陳述及臆測，即
    率爾埋伏逮捕之理！足認宇○○、宙○○、丙○○所述非虛
    。又被告Ａ○○於偵查中供承警員於警詢並無刑求逼供，自
    堪信被告Ａ○○於警詢自白係具有任意性，而與事實相符。
  (二)再者自八十九年三月廿一日至八十九年三月廿四日期間，已
    有不詳姓名署名「葉祈良」，分持附表三所示七張不同信用
    卡刷卡借款，最高刷卡金額高達四萬五千元，而於八十九年
    三月廿一日當日，亦有不詳姓名署名「林志倫」，分持附表
    三所示四張不同信用卡刷卡借款，刷卡金額亦高達一萬多元
    ，有刷卡第二聯簽帳單在卷可稽（詳二七三號警卷三八至四
    二頁）。以被告Ａ○○從事刷卡借款業務時間、次數、金額
    ，當知此情形並非尋常。被告Ａ○○辯稱不知該信用卡係偽
    卡，自難採信。況借款人於需款孔急情形下，始循此管道借
    款，豈有可能刷卡一萬元，而實際取得九千元，當場遭扣一
    千元利息後，竟仍大方再分一千二百元「紅利」予Ａ○○。
    凡此，均有違常情，顯見該借款人真意，並非急需用錢，而
    係以偽卡刷卡換得現金，又恐每張偽卡刷卡金額過高，遭聯
    合信用卡處理中心識破，而分多張不同偽造信用卡刷卡。足
    認被告Ａ○○係利用受僱於宇○○經營地下錢莊機會，而與
    「西瓜、小寶」等偽卡集團者共同謀議，由「西瓜、小寶」
    持偽卡刷卡借款詐得款項，再與被告Ａ○○朋分贓款甚明。
  (三)而黑流館精品服飾店即森森企業社，於八十九年三月間，因
    收受過多偽卡，為聯合信用卡處理中心，於八十九年三月廿
    四日發現後，於當日即緊急止付該店二筆請款資料，並寄發
    調整通知單之事實，有聯合信用卡處理中心九十一年二月廿
    一日聯卡會服字第一一一號簡便行文表及被告宇○○提出
    聯合信用卡處理中心特約商店調整通知單在卷可稽。綜上所
    述，被告Ａ○○所辯，無非卸責之詞，洵不足採。是被告Ａ
    ○○行使偽造私文書及詐欺犯行，事證明確，均堪認定。
  (四)按刑法第三百三十九條第一項詐欺罪成立，以意圖為自己或
    第三人不法所有，以詐術使人將本人或第三人之物交付為要
    件。其既遂未遂區分，以他人已否為物之交付為定，有則既
    遂，反之未遂。又持信用卡交易，基本上，於信用卡中心，
    不依契約給付持卡人所消費帳款予特約商店時，持卡人對特
    約商店仍直接負有給付價金義務，從而持信用卡交易與通常
    買賣，並無差異，僅在價金給付方式，係由發卡銀行經由信
    用卡中心代為付帳，而發卡銀行經由信用卡中心給付特約商
    店價金時，事後權利關係即發生變動，亦即由持卡人對發卡
    銀行負擔給付價金債務而已。是持卡人與特約商店間交易，
    乃係以信任關係為基礎的繼續信用販賣契約，倘持卡人並無
    支付價金意思與能力，而向特約商店提示信用卡消費，係屬
    對特約商店施行詐欺（九十五台上二八五四判決參照）。本
    件被告Ａ○○係藉受宇○○僱用經營地下錢莊機會，明知綽
    號「西瓜、小寶」等不詳成年男子，所持附表三所示信用卡
    係偽造，渠等並無消費真意，竟仍與渠等共同謀議，由「西
    瓜、小寶」，連續以附表三所示偽造信用卡刷卡借款，向黑
    流館精品服飾店，詐得附表三所示金額後，再與Ａ○○朋分
    贓款。依上說明，被告Ａ○○與「西瓜、小寶」等，顯已自
    黑流館精品服飾店，詐得財物，其詐欺取財犯行當屬既遂，
    殆無疑義。被告Ａ○○辯護人以聯合信用卡處理中心，緊急
    止付黑流館精品服飾店八萬二千五百元及廿一萬八千五百元
    二筆請款等情，遽謂被告Ａ○○應係詐欺未遂，核係誤會。
六、刑法修正部分：
  (一)常業犯修正部分：
  　查被告行為後，九十四年二月二日修正刑法，業於九十五年
    七月一日施行，現行刑法條文，已將常業犯規定刪除。而常
    業犯規定刪除後，法律比較適用，與連續犯相同，亦即各行
    為均在刑法施行前所為者，於刑法施行後，即應依刑法第二
    條第一項規定，適用最有利於行為人法律（最高法院九十五
    年度第八次刑事庭會議決議參照）。茲本件所應審酌者有二
    ：即被告所為是否合於修正前刑法第三百四十條常業詐欺罪
    、第三百四十五條常業重利罪構成要件；倘被告所為合於修
    正前刑法第三百四十條常業詐欺罪、第三百四十五條常業重
    利罪構成要件，則比較修正前後規定，何者有利被告。
  1.按刑法上所謂常業犯，指反覆以同種類行為為目的之社會活
    動職業性犯罪而言，至犯罪所得多寡，是否恃此犯罪為唯一
    之謀生職業，則非所問，縱令兼有其他職業，仍無礙於該常
    業犯罪成立（八十五年台上五一０號判例參照）。查被告宇
    ○○以貸放款百分之二利益，僱用被告Ａ○○為其從事假消
    費真刷卡業務，並與宙○○、丙○○按比例分配利潤，陸續
    於八十九年一月三十日起至八十九年三月廿二日止，短時間
    內，以假消費、真刷卡方式貸放附表一、二金額給予子○○
    等人，並填製不實請款單，連續向聯合信用卡處理中心及各
    發卡銀行請領刷卡金額，致各發卡銀行陷於錯誤，依約撥付
    聯合信用卡處理中心，於請款後七日內，轉撥入黑流館精品
    服飾店指定帳戶，而取得月息百分之十九至百分之六十四等
    ，與原本顯不相當重利，所為顯係反覆以同種類行為為目的
    社會活動，為職業性犯罪無疑，此不因被告是否兼其他職業
    或其犯罪所得多寡而異。是被告二人所為，均係犯修正前刑
    法第三百四十條常業詐欺、第三百四十五條常業重利罪。
  2.又被告所參與附表一、二所示詐欺、重利犯行，倘依修正後
    刑法處斷，應就各次詐欺、重利犯行各別論罪，再定其應執
    行之刑，則適用修正後刑法第三百三十九條第一項、第三百
    四十四條、第五十一條第五款規定，就被告宇○○及Ａ○○
    各自參與十六次及二次詐欺、重利犯行，論罪科刑後，再定
    其應執行刑，則被告二人所為，將分別得科處三十年、十六
    年及十年、二年以下有期徒刑。惟依修正前刑法第三百四十
    條及三百四十五條規定，被告二人僅得分別就詐欺及重利科
    處一年以上七年以下及一年以下有期徒刑。參酌修正後刑法
    第三十五條第二項規定，因適用修正後刑法處斷結果，所處
    法定最高刑度較高，對被告較為不利。是依刑法第二條第一
    項前段規定，應認被告二人所為，係犯修正前刑法第三百四
    十條常業詐欺罪及修正前刑法第三百四十五條常業重利罪。
  (二)定應執行刑部分：
    本件被告行為時，修正前刑法第五十一條第五款規定：「數
    罪併罰，分別宣告多數有期徒刑者，於各刑中最長期以上，
    各刑合併之刑期以下，定其刑期。但不得逾二十年」。然修
    正後刑法第五十一條第五款則規定：宣告多數有期徒刑者，
    於各刑中之最長期以上，各刑合併之刑期以下，定其刑期。
    但不得逾三十年」。比較結果，修正後刑法第五十一條第五
    款並非較有利於行為人，依刑法第二條第一項前段規定，本
    件自應依修正前刑法第五十一條第五款，定其應執行之刑。
  (三)罰金刑修正部分：
    依九十五年七月一日施行刑法施行法第一條之一則規定：「
    中華民國九十四年一月七日刑法修正施行後，刑法分則編所
    定罰金之貨幣單位為新台幣。九十四年一月七日刑法修正時
    ，刑法分則編未修正條文定有罰金者，自九十四年一月七日
    刑法修正施行後，就其所定數額提高為三十倍。但七十二年
    六月廿六日至九十四年一月七日新增或修正條文，就其所定
    數額提高為三倍」。本件被告所犯刑法第三百三十九條第一
    項、第三百四十條及第三百四十五條部分，其規定分別為：
    「意圖為自己或第三人不法之所有，以詐術使人將本人或第
　　三人之物交付者，處五年以下有期徒刑、拘役或科或併科一
　  千元以下罰金」、「以犯第三百三十九條之罪為常業者，處
    一年以上七年以下有期徒刑，得併科五萬元以下罰金」、「
    以犯前條之罪為常業者，處五年以下有期徒刑，得併科三千
    元以下罰金」，該二條罰金刑部分，折算為新台幣分別為十
    五萬元以下及九千元以下，然刑法第三百四十條係於七十二
    年六月廿六日至九十四年一月七日修正條文（按刑法第三百
    四十條曾於八十八年二月三日，將罰金刑從五千元提高為五
    萬元）。依修正後刑法施行法第一條之一但書規定，應提高
    三倍。另刑法第三百三十九條第一項、第三百四十五條依修
    正後刑法施行法第一條之一前段規定，均應提高三十倍。提
    高後其罰金刑上限，分別為新台幣三萬元、十五萬元及九萬
    元以下，比較修正前後結果，對被告並無有利或不利情形。
    惟刑法第三十三條第五款規定，原訂罰金刑為一元（銀元）
    以上，即新台幣三元以上，但修正後則為新台幣一千元以上
    ，比較新舊法，以行為時舊法，較有利於被告。是本件關於
    被告二人所犯刑法第三百三十九條第一項詐欺取財、第三百
    四十條常業詐欺及第三百四十五條常業重利罪之罰金刑部分
    ，自應均適用刑法修正前規定，併此敘明。
  (四)共同正犯部分：
    本件被告二人行為時刑法第二十八條原規定：「二人以上共
    同實施犯罪之行為者，皆為共同正犯」。嗣經修正為：「二
    人以上共同實行犯罪之行為者，皆為共同正犯」，則比較新
    舊法結果，以修正後刑法第二十八條規定，較有利於行為人
    ，然本件被告不論適用修正前後規定，均成立共同正犯，基
    於法律整體適用原則，爰仍適用修正前刑法第二十八條，併
    此敘明。
  (五)牽連犯部分：
    按被告行為時，刑法第五十五條後段規定：犯一罪而其方法
    或結果之行為犯他罪名者，從一重處斷。惟被告行為後，即
    九十五年七月一日修正施行刑法，業已刪除牽連犯規定，此
    雖非犯罪構成要件或刑度變更，但因方法目的原因結果關係
    之數犯行，是否可依牽連犯論以一罪或數罪併罰，顯已影響
    行為人刑罰法律效果，自屬法律有變更，比較新舊法適用後
    結果，修正後規定並未較有利被告，依刑法第二條第一項前
    段規定，自應適用行為時法律，即適用修正前刑法第五十五
    條後段牽連犯規定，從一重處斷，較有利被告。
  (六)連續犯部分：
    查被告行為後，刑法第五十六條連續犯規定，業於九十四年
    一月七日修正刪除，並於九十五年七月一日施行，被告犯行
    ，因其行為後，新刑法業已刪除連續犯規定，此項刪除，雖
    非犯罪構成要件變更，然已影響行為人刑罰法律效果，自屬
    法律有變更，應依新刑法第二條第一項規定，比較新舊法結
    果，以適用被告行為時法律，即舊刑法第五十六條規定，對
    被告論以連續犯，較有利被告（最高法院九十五年第八次刑
    事庭會議決議參照）。
  (七)關於自首部分：
    新修正刑法關於自首規定亦有變更，修正前刑法第六十二條
    前段關於自首規定，係必減事由，新修正刑法第六十二條前
    段關於自首規定，則係得減事由，上開關於自首規定，雖屬
    刑罰裁量事項，惟既影響行為人刑罰法律效果，應屬法律變
    更範疇，而有刑法第二條第一項適用；且關於自首新舊法比
    較，因自首性質無關可罰性判斷或法律效果形成，故其變更
    應非以行為時為判斷基準，而應依自首時作為判斷基準。本
    件被告自首時間，在新修正刑法生效前，經比較新舊法，以
    修正前刑法規定必減，對被告較為有利。
七、論罪部分：
  (一)事實一部份：
    按商業會計法之會計憑證可分為原始憑證及記帳憑證，原始
    憑證可再區分為外來憑證、對外憑證及內部憑證。特約商店
    於業務上所製作三聯式消費簽帳單、第二聯商店自存聯及第
    三聯信用卡中心留存聯、第一聯持卡人自存聯、請款單即為
    證明持卡人曾經至該特約商店進行消費事項之經過而為造具
    記帳憑證所根據憑證，並依憑證性質，分別為其商業本身自
    行製存內部憑證及給與其商業本身以外之人對外憑證，有經
    濟部九十一年四月廿五日經商字第０九一０二０七八二四０
    號函可考。查被告宇○○為黑流館精品服飾店即森森企業社
    負責人，乃商業會計法所稱商業負責人，有聯合信用卡處理
    中心聯卡商服字第九０一九五０號簡便行文表暨所附「森森
    企業社」電腦檔上基本資料在卷可憑。是被告宇○○、Ａ○○以明知不實事項，於業務上填製會計憑證，並持此不實憑
    證，向信用卡處理中心請款，藉以取得與原本顯不相當利息
    ，致各發卡銀行及聯合信用卡處理中心，陷於錯誤，而撥付
    請款金額，並以之為常業。核被告宇○○、涂嘉義二人所為
    ，均係犯刑法第三百四十條常業詐欺罪、第三百四十五條常
    業重利罪及商業會計法第七十一條第一款以明知不實事項填
    製會計憑證罪。再按商業會計法第七十一條第一款以明知為
    不實事項，而填製會計憑證之罪，原即含有業務上登載不實
    本質，被告二人明知不實事項，竟據以填製會計憑證，並持
    以向信用卡中心請款，係犯商業會計法第七十一條第一款罪
    名，即不應再論以刑法第二百十六條、第二百十五條行使業
    務上登載不實文書罪（八十七年台上一一號判決參照），併
    此敘明。
  (二)事實二部分：
    按信用卡正面有發卡銀行名稱、卡號、卡片有效期、持卡人
    姓名等資料，供以辨識該信用卡為何銀行所製發及持卡人為
    何人；而背面磁條，其內存有持卡人姓名、卡別識別碼、卡
    號、卡片有效期、持卡人及發卡銀行其他資料等內碼，俾以
    使用電子刷卡機，讀取上開資料而能完成交易，且信用卡係
    以電子、磁性等無法以人之知覺直接認識方式所製成紀錄，
    而供電腦處理之用，且係表彰持卡人經濟、消費能力證明，
    應依刑法第二百二十條第二項規定，論以同法第二百十條私
    文書（八十八台上五七一０號判決參照）。查被告Ａ○○與
    綽號「西瓜、小寶」不詳成年男子，共同持偽造信用卡刷卡
    借款，向黑流館服飾店詐得附表三所示金額既遂犯行，核被
    告Ａ○○所為，係犯刑法第二百十六條、第二百二十條第二
    項、第二百十條行使偽造準私文書罪及刑法第三百三十九條
    第一項詐欺取財既遂罪；又被告Ａ○○與「西瓜、小寶」於
    行使偽造信用卡行為後，法律已有變更，即刑法於九十年六
    月二十日，增訂刑法第二百零一條之一第二項規定：「行使
    前項偽造信用卡者，處五年以下有期徒刑，得併科三萬元以
    下罰金」，比較新舊法規定，以舊法規定對被告有利，依刑
    法第二條第一項但書規定，自應適用最有利被告修正前刑法
    規定論處罪刑，併此敘明。
  (三)被告Ａ○○就所犯商業會計法第七十一條第一款以明知不實
    事項填製會計憑證罪部分，係無商業負責人身分之人，而與
    有該身分被告宇○○共同實施犯罪，為身分犯，應以共犯論
    。被告宇○○、Ａ○○與同案被告宙○○、丙○○及不詳成
    年男子就上開所犯常業重利、常業詐欺，及被告Ａ○○與「
    西瓜、小寶」所犯行使偽造準私文書、詐欺既遂罪間，均各
    具犯意聯絡及行為分擔，皆為共同正犯。被告Ａ○○與「西
    瓜、小寶」偽造署押為偽造準私文書階段行為，及其等偽造
    準私文書後復持以行使，偽造準私文書低度行為應為行使高
    度行為所吸收，均不另論。又被告Ａ○○與「西瓜、小寶」
    先後多次行使偽造準私文書、詐欺取財犯行，均時間緊接、
    手法相同，觸犯構成要件相同罪名，顯係均基於概括犯意反
    覆為之，皆為連續犯，應均依修正前刑法第五十六條規定，
    論以一罪，均加重其刑。又被告宇○○、Ａ○○所犯常業詐
    欺、常業重利罪及商業會計法第七十一條第一款明知不實事
    項填製會計憑證罪三罪間及被告Ａ○○與「西瓜、小寶」所
    犯刑法第二百十六條、第二百二十條第二項、第二百十條行
    使偽造準私文書罪、第三百三十九條第一項詐欺取財既遂罪
    二罪間，均有方法、目的牽連關係，為牽連犯，應依修正前
    刑法第五十五條後段規定，分別從一重常業詐欺罪、行使偽
    造準私文書罪論處。又被告Ａ○○係利用持有事實一宇○○
    所營「黑流館精品服飾店手刷機」機會，而夥同綽號「西瓜
    、小寶」共同為事實二犯行，則被告Ａ○○所犯事實一常業
    詐欺與事實二連續行使偽造準私文書二罪間，亦有方法結果
    牽連關係，為牽連犯，應依修正前刑法第五十五條後段規定
    ，從以一重論常業詐欺罪。而被告宇○○、Ａ○○所犯常業
    詐欺及以明知不實事項填製會計憑證罪部分，雖未據起訴，
    惟此部分與起訴常業重利部分，有牽連犯裁判上一罪關係，
    為起訴效力所及，本院自應併予審理，附此敘明。另被告Ａ
    ○○雖經偵查員陳國棟於前一日埋伏欲查緝偽卡集團，然並
    未查獲，且被告宙○○等人未進一步至警察局報案，陳國棟
    及其所屬分局亦未正式受理報案，更不知犯罪人為何人，已
    據證人陳國棟於偵查中證述明白，並有台南市警察局第一分
    局九十年七月廿七日九十南市警一刑字第八四七五號函在卷
    足考，則被告Ａ○○顯係於有偵查權機關發覺前，而主動至
    警察局自白其犯行，而接受裁判，合於自首要件，自應依修
    正前刑法第六十二條規定減輕其刑，並依法先加後減其刑。
八、不另為無罪諭知部分：
    公訴意旨另以：被告宇○○、Ａ○○與同案被告宙○○、丙○○，自八十九年年初起至四月初止，即涉犯重利罪嫌，並
    以卷附持卡人此期間內消費簽帳單及被告Ａ○○提出自動櫃
    員機交易明細表為據。經查：
  (一)森森企業社係於八十九年一月十八日，始與聯合信用卡處理
    中心簽約取得刷卡機，有聯合信用卡處理中心九十一年十二
    月廿三日聯卡商管字第二七三號簡便行文表函附特店刷卡
    請款明細表在卷可憑（詳上訴卷(一)一七三至一七四頁）。是
    公訴人，以證人蘇佩淳證稱於八十九年一月十四日，向宙○○刷卡借錢等情，遽認被告宇○○於該時起即有重利犯嫌，
    核與事理不合，先此敘明。
  (二)再者除附表一、二所示借款人於警詢已供明係假消費、真刷
    卡外，其餘此期間內刷卡消費持卡人均未到案說明。是附表
    一、二所示以外之持卡人，究有無至森森企業社消費事實，
    即有未明。則被告宇○○、Ａ○○重利犯行，是否尚及於附
    表一、二所示時間以外，即有疑義，自難為不利被告認定。
  (三)至被告Ａ○○是否另涉附表一（犯罪時間自八十九年一月三
    十日起至三月五日止）常業重利等犯行，則因被告宇○○於
    警詢及上訴審供稱：Ａ○○於八十九年三月一日到職，我於
    八十九年三月十六日將提款卡交Ａ○○，三月十八日再借刷
    卡機給Ａ○○等語（詳二七三號警卷五至六頁；上訴卷(一)八
    三頁）。被告Ａ○○於警偵訊亦稱：八十九年三月中旬始受
    雇於宇○○，自八十九年三月廿日起，始刊登廣告招攬不特
    定人刷卡借錢，宇○○於八十九年三月十六日交提款卡給我
    刷卡換現金等語（詳二七三號警卷一至四頁；五二五五號偵
    查卷一五至一八頁；六八一三號偵查卷七０頁）。是被告Ａ
    ○○既於八十九年三月十六日以後，始取得宇○○提款卡及
    刷卡機，則被告Ａ○○自無可能於附表一所示八十九年一月
    三十日起至同年三月五日止即涉犯假消費、真刷卡之重利罪
    嫌，且附表一所示被害人於警詢及原審亦均僅指認係向宙○○刷卡借款，從而被告Ａ○○附表一犯行，自屬不能證明。
    綜上所述，被告宇○○於附表一、二所示時間以外重利等罪
    嫌，及被告Ａ○○於附表二所示時間以外重利等罪嫌，均尚
    屬不能證明。然此部分與上開有罪部分，有方法結果牽連關
    係，為裁判上一罪，爰不另為無罪諭知，併此敘明。
九、原審認被告二人罪證明確，因予論罪科刑，固非無見。惟查
    ：(一)原判決漏未論述附表一係被告宇○○與同案被告宙○○
    、丙○○及不詳姓名成年人為共犯關係及附表三所示署名「
    葉祈良」者，分持該附表三所示七張不同信用卡偽卡刷卡借
    款；署名「林志倫」者，分持附表三所示四張不同信用卡偽
    卡刷卡借款，原審就葉祈良部分僅列五張；林志倫部分僅列
    二張有所漏列，均有不妥。(二)原判決附表三編號二至編號七
    所示刷卡時間為「八十四年」核與卷內證據所示資料應為「
    八十九年」不符，亦有未洽。(三)本件偽造信用卡應為十一張
    、偽造「葉祈良」署押應為廿一枚、偽造「林志倫」署押應
    為十二枚，原判決漏未諭知沒收，亦與卷內扣押物品清單及
    所示證物所載不符，亦屬不當。(四)又本件附表二編號二癸○○部分，其刷卡日期應為八十九年三月廿二日，原判決附表
    記載為八十九年三月廿日即屬有誤。(五)又原判決就被告Ａ○○與綽號「小寶、西瓜」共同向黑流館服飾店，詐欺取財既
    遂部分，論以未遂，則有法則適用違誤。被告二人上訴意旨
    ，均執陳詞，指摘原判決不當，固無理由。然原判決既有可
    議，即屬無可維持，自應由本院將原判決，關於宇○○常業
    詐欺及Ａ○○部分暨定應執行刑部分，均撤銷改判。爰審酌
    被告宇○○、Ａ○○不思正途營生，乘他人急需用款之際，
　　以刷卡借款方式牟取暴利，影響社會正常交易秩序，被告Ａ
　  ○○行使偽造信用卡，足以影響被冒用人權益，並妨害社會
    商業行為正常運作，被告Ａ○○初始雖否認犯行，惟於本院
    審理時坦認犯行，被告宇○○仍一再飾詞否認犯行，難認有
    悔意等一切情狀，各量處如主文所示之刑，以資懲儆。
十、至扣案橡皮章一枚、預支條一張、取款條一張、第二聯簽帳
    單二十五張、請款單二張、帳簿一本，為被告宇○○所有，
    另Ａ○○名片一張，為被告Ａ○○所有，均係供被告宇○○
    、Ａ○○經營地下錢莊所用之物；應依刑法第三十八條第一
    項第二款、第三款規定宣告沒收之；附表三所示偽造信用卡
    共十一張，為被告Ａ○○、「西瓜、小寶」所有供本件犯罪
    所用，雖未扣案，惟無證據證明業已滅失，仍應依刑法第三
    十八條第一項第二款宣告沒收；如附表三所示信用卡簽帳單
    （一式三聯）上偽造「葉祈良」署押廿一枚，偽造「林志倫
    」署押十二枚，應依刑法第二百十九條宣告沒收。扣案第三
    聯簽章單為聯合信用卡中心存查聯，雖屬渠等供本件犯罪所
    用，惟非被告等人所有之物，自不得宣告沒收，併此敘明。
據上論斷，應依刑事訴訟法第三百六十九條第一項前段、第三百
六十四條、第二百九十九條第一項前段，商業會計法第七十一條
第一款，刑法第十一條前段、第二條第一項但書、第二十八條（
修正前）、第三十一條第一項、第五十五條（修正前）、第五十
六條（修正前）、第六十二條前段（修正前）、第二百十六條、
第二百十條、第三百三十九條第一項（修正前）、第三百四十條
（修正前）、第三百四十五條（修正前）、第五十一條第五款（
修正前）、第三十八條第一項第二款、第三款、第二百十九條，
罰金罰鍰提高標準條例第一條前段，判決如主文。
本案經檢察官徐松奎到庭執行職務。
中　　華　　民　　國　　96　　年　　6 　　月　　14 　　日
                  刑事第六庭    審判長法　官  蔡崇義
                                      法　官  杭起鶴
                                      法　官  董武全
以上正本證明與原本無異。
如不服本判決，應於收受本判決後十日內向本院提出上訴書狀。
其未敘述上訴理由者並得於提起上訴後十日內向本院補提理由書
狀（均須按他造當事人之人數附繕本）「切勿逕送上級法院」。
　　　　　　　　　　　　　　　　　　　書記官  許美惠
中　　華　　民　　國　　96　　年　　6 　　月　　14 　　日
附錄法條：
刑法第二百十條：
偽造、變造私文書，足以生損害於公眾或他人者，處五年以下有
期徒刑。
刑法第二百十六條：
行使第二百十條至第二百十五條之文書者，依偽造、變造文書或
登載不實事項或使登載不實事項之規定處斷。
刑法第三百三十九條：
意圖為自己或第三人不法之所有，以詐術使人將本人或第三人之
物交付者，處五年以下有期徒刑、拘役或科或併科一千元以下罰
金。
以前項方法得財產上不法之利益或使第三人得之者，亦同。
刑法第三百四十條
以犯第三百三十九條之罪為常業者，處一年以上七年以下有期徒
刑，得併科五萬元以下罰金。
刑法第三百四十五條
以犯前條之罪為常業者，處五年以下有期徒刑，得併科三千元以
下罰金。
商業會計法第七十一條第一款：
商業負責人、主辦及經辦會計人員或依法受託代他人處理會計事
務之人員有左列情事之一者，處五年以下有期徒刑、拘役或科或
併科新台幣十五萬元以下罰金：
一、以明知為不實之事項，而填製會計憑證或記入帳冊者。
 附表一：（宇○○、宙○○、丙○○、不詳成年之人）
┌──┬───┬────┬───┬────────┬─────┬────┐
│編號│行為人│犯罪時間│被害人│信用卡發卡行及  │刷卡金額  │貸放金額│
│    │      │        │      │    卡號        │(新臺幣)  │(新臺幣)│
├──┼───┼────┼───┼────────┼─────┼────┤
│一  │宇○○│89.01.30│黃○○│ 花旗銀行（卡號 │二萬一千五│二萬元  │
│    │宙○○│        │      │ 0000000000000  │百元      │        │
│    │丙○○│        │      │ 205號)         │          │        │
│    │另一不│        │      │                │          │        │
│    │詳成年│        │      │                │          │        │
│    │人    │        │      │                │          │        │
├──┼───┼────┼───┼────────┼─────┼────┤
│二  │同上  │89.01.31│戊○○│ 花旗銀行       │  二萬元  │一萬八千│
│    │      │        │      │（卡號：0000000 │          │四百元  │
│    │      │        │      │ 00000000號）   │          │        │
├──┼───┼────┼───┼────────┼─────┼────┤
│三  │同上  │89.02.01│地○○│ 匯豐銀行       │  一萬元  │九千元  │
│    │      │        │      │（卡號：00000000│          │        │
│    │      │        │      │  227000號）    │          │        │
├──┼───┼────┼───┼────────┼─────┼────┤
│四  │同上　│89.02.02│子○○│中國信託商業銀  │三千三百元│三千元  │
│    │　　　│        │      │行（卡號：543372│          │        │
│    │      │        │      │ 00000000000號）│          │        │
├──┼───┼────┼───┼────────┼─────┼────┤
│五  │同上  │89.02.03│亥○○│台新國際商業銀行│  八千元  │七千二百│
│    │      │        │      │（卡號：00000000│          │元      │
│    │      │        │      │  163402）      │          │        │
├──┼───┼────┼───┼────────┼─────┼────┤
│六  │同上  │89.02.03│巳○○│中國信託商業銀行│  五萬元  │四萬五千│
│    │      │        │      │（卡號：00000000│          │元      │
│    │      │        │      │ 763951號）     │          │        │
├──┼───┼────┼───┼────────┼─────┼────┤
│七  │同上  │89.02.04│酉○○│花旗銀行        │一萬一千元│九千六百│
│    │      │        │      │（卡號：00000000│          │八十元  │
│    │      │        │      │ 00000000號）   │          │        │
├──┼───┼────┼───┼────────┼─────┼────┤
│八　│同上  │89.02.04│卯○○│匯豐銀行        │一萬二千五│一萬一千│
│    │      │        │      │（卡號：543941  │百元      │二百五十│
│    │      │        │      │0000000000號）  │          │元      │
├──┼───┼────┼───┼────────┼─────┼────┤
│九　│同上  │89.02.04│辛○○│中國信託商業銀行│　一萬元  │九千一百│
│    │      │        │      │（母親林蔡喜玲所│          │元      │
│    │      │        │      │有 ，卡號：45631│          │        │
│    │      │        │      │00000000000號） │          │        │
├──┼───┼────┼───┼────────┼─────┼────┤
│十  │同上  │89.02.09│丑○○│中國信託商業銀行│  二萬元  │一萬八千│
│    │      │        │      │女婿戚智敏所有  │          │元      │
│    │      │        │      │ 卡號：00000000 │          │        │
│    │      │        │      │ 00000000號）   │          │        │
├──┼───┼────┼───┼────────┼─────┼────┤
│十一│同上  │89.02.10│乙○○│匯豐銀行        │　一萬元  │九千元  │
│    │      │        │      │（卡號：00000000│          │        │
│    │      │        │      │ 00000000號）   │          │        │
├──┼───┼────┼───┼────────┼─────┼────┤
│十二│同上  │89.03.01│壬○○│萬泰商業銀行    │  六千元  │五千四百│
│    │      │        │      │（卡號：00000000│          │元      │
│    │      │        │      │ 00000000號）   │          │        │
├──┼───┼────┼───┼────────┼─────┼────┤
│十三│同上  │89.03.05│己○○│ 中興商業銀行   │三萬三千元│二萬七千│
│    │      │        │      │（卡號：0000000 │          │元      │
│    │      │        │      │ 00000000號）   │          │        │
└──┴───┴────┴───┴────────┴─────┴────┘
 附表二：
┌──┬───┬────┬───┬───────┬─────┬────┐
│編號│行為人│犯罪時間│被害人│信用卡發卡行及│刷卡金額  │貸放金額│
│    │      │        │      │  卡號        │          │        │
├──┼───┼────┼───┼───────┼─────┼────┤
│一  │宇○○│89.03.20│甲○○│中國信託商業  │三千五百元│三千一百│
│    │宙○○│        │      │銀行（卡號543 │          │五十元  │
│    │丙○○│        │      │0000000000000 │          │        │
│    │Ａ○○│        │      │號)           │          │        │
├──┼───┼────┼───┼───────┼─────┼────┤
│二  │同 上 │89.03.22│癸○○│花旗銀行      │一萬元    │九千元  │
│    │      │        │      │（卡號：543374│          │        │
│    │      │        │      │ 0000000000 ）│          │        │
└──┴───┴────┴───┴───────┴─────┴────┘
 附表三（簽帳單明細）：
┌──┬────────┬─────┬────────┬────────┐
│編號│使用偽造信用卡種│偽造之署押│    刷卡時間    │  刷卡金額      │
│    │類、真正持卡人及│          │                │ （新臺幣）     │
│    │卡號            │          │                │                │
├──┼────────┼─────┼────────┼────────┤
│一、│中國信託商業銀行│          │                │                │
│    │卡號：0000000000│葉祈良    │89.03.21        │二萬二千元      │
│    │187319號        │          │                │                │
│    │庚○○          │          │                │                │
├──┼────────┼─────┼────────┼────────┤
│二、│富邦商業銀行    │          │                │                │
│    │卡號：0000000000│葉祈良    │89.03.21        │八千五百元      │
│    │097804號        │          │                │                │
│    │戌○○          │          │                │                │
├──┼────────┼─────┼────────┼────────┤
│三、│慶豐商業銀行    │          │                │                │
│    │卡號：0000000000│葉祈良    │89.03.21        │六千五百元      │
│    │380606號        │          │                │                │
│    │丁○○          │          │                │                │
├──┼────────┼─────┼────────┼────────┤
│四、│英商渣打銀行    │          │                │                │
│    │卡號：0000000000│葉祈良    │89.03.21        │二萬一千五百元  │
│    │589868號        │          │                │                │
│    │午○○          │          │                │                │
├──┼────────┼─────┼────────┼────────┤
│五、│富邦商業銀行    │          │                │                │
│    │卡號：0000000000│林志倫    │89.03.21        │一萬三千元      │
│    │069603號        │          │                │                │
│    │天○○          │          │                │                │
├──┼────────┼─────┼────────┼────────┤
│六、│華信銀行        │          │                │                │
│    │卡號：0000000000│林志倫    │89.03.21        │一萬五千五百元  │
│    │596208號        │          │                │                │
│    │未○○          │          │                │                │
├──┼────────┼─────┼────────┼────────┤
│七、│華僑商業銀行    │          │                │                │
│    │卡號：0000000000│林志倫    │89.03.21        │九千五百元      │
│    │138101號        │          │                │                │
│    │盧宣輝          │          │                │                │
├──┼────────┼─────┼────────┼────────┤
│八、│台新商業銀行    │          │                │                │
│    │卡號：0000000000│林志倫    │89.03.21        │一萬三千五百元  │
│    │188702號        │          │                │                │
│    │辰○○          │          │                │                │
├──┼────────┼─────┼────────┼────────┤
│九、│富邦商業銀行    │          │                │                │
│    │卡號：0000000000│葉祈良    │89.03.22        │四萬五千元      │
│    │219106號        │          │                │                │
│    │申○○          │          │                │                │
├──┼────────┼─────┼────────┼────────┤
│十、│富邦商業銀行    │          │                │                │
│    │卡號：0000000000│葉祈良    │89.03.22        │四萬元          │
│    │211201號        │          │                │                │
│    │玄○○          │          │                │                │
├──┼────────┼─────┼────────┼────────┤
│十一│中國信託商業銀行│          │                │                │
│    │卡號：0000000000│葉祈良    │89.03.24        │三萬二千五百元  │
│    │029843號        │          │                │                │
│    │寅○○          │          │                │                │
└──┴────────┴─────┴────────┴────────┘
 附表四：
┌──┬────────┬──────┐
│編號│沒收物          │數量        │
├──┼────────┼──────┤
│一  │橡皮章          │一枚        │
├──┼────────┼──────┤
│二  │預支條          │一張        │
├──┼────────┼──────┤
│三  │取款條          │一張        │
├──┼────────┼──────┤
│四  │第二聯簽帳單    │廿五張      │
├──┼────────┼──────┤
│五  │請款單          │二張        │
├──┼────────┼──────┤
│六  │帳簿            │一本        │
├──┼────────┼──────┤
│七  │Ａ○○名片      │一張        │
└──┴────────┴──────┘
